臺灣臺中地方法院民事裁定　90年度整字第4號
聲　請　人
即　重整人　乙○○
　　　　　　甲○○
聲請人　即
重整監督人　丁○○
　　　　　　玉山商業銀行股份有限公司大里分行
法定代理人　林世徽
上列當事人間因東峰建設股份有限公司重整計劃，未得關係人會
議有表決權各組之可決，聲請指示變更方針，再予審查事，本院
裁定如下：
    主  文
重整計劃對有擔保重整債權人富邦資產管理股份有限公司之重整
債權，其重整期間是否計息或計息利率或是否計收違約金；於重
整認可後及移轉重整後之公司承受後，其清償方式及對無擔保重
整債權人丙○○等一百二十九人申報之重整債權金額新台幣參億
玖仟玖佰貳拾捌萬元及謝麗娟等九十人申報之重整債權金額新台
幣貳億參仟肆佰壹拾貳萬元應否剔除，宜妥為決定。
    事實及理由
一、聲請意旨略以：
（一）東峰建設股份有限公司（下稱「東峰公司」）經鈞院90年
      度整字第4號裁定准予重整。重整監督人依公司法第300條
      第2、3項之規定，於95年9月29日下午2時假鈞院司法大廈
      7樓大禮堂召集關係人會議，就重整計畫進行審議及表決
      ，惜未得全部各組之可決。重整人於關係人會議後，仍持
      續積極與最大債權人富邦資產管理股份有限公司（下稱富
      邦資產公司）進行協商，期能達成共識，重新提出重整計
      畫。期間富邦資管公司於95年12月16日具狀向　鈞院陳報
      其意見，略以：
    １東峰公司設於台北富邦銀行帳號000-000-000000號（原為
　　　富邦銀行000-00-000000-0號）帳戶內之存款，為權利質
  　　權之標的物，富邦資產公司有優先受償權。
 　 ２重整關係人會議所提之重整計畫中，富邦資產公司之債權
      雖移轉於重整後之公司，但未提及債權之利息及違約金應
      如何計算，亦未說明重整後公司對富邦資產公司之償債計
      畫。
    ３台北富邦銀行邱顯龍協理、黃瑞龍協理、戊○○協理於93
    　年5月11日與東峰公司董事長所召開會議，僅係償債計畫
      之初步協商，富邦資產公司不受其拘束。
（二）細查富邦資產公司之意見及重整人歷來與台北富邦銀行及
      富邦資產公司協商之過程，雙方主要之爭執點如下：
　　１重整期間之計息
　　　1.重整監督人認依公司法第296條第2項規定準用破產法第
  　　　103條第1款之規定，法院重整裁定後之利息，應為除斥
    　　債權，不得為重整債權，即不得計息。
　　　2.93年間擬定第一次重整計畫時，台北富邦銀行當時同意
      　其新台幣（下同）七億餘元之本金債權不參與現金分配
        ，此對其他重整債權人及東峰公司亦屬有利，故重整人
      　、重整監督人及其他有擔保債權人，對於將此利息債權
        納於重整計畫中清償，均無異議。於關係人會議提出之
        重整計畫，為顧及重整之順利進行，重整人仍將其納於
        重整計畫之償債方案一及方案三。所差別者僅在於重整
        期間之利率如何計算，即掛帳息應否支付。
　　　3.就此項爭議，重整人願與富邦資產公司繼續磋商，儘速
  　　　獲致結論，納於重整計畫中。
　　２違約金
　　　1.台北富邦銀行或富邦資產公司均未明確指出東峰公司具
      　體違約之處及違約金如何計算；其於申報重整債權時亦
        未有任何違約金之請求。若其所謂違約係指東峰公司因
      　保全處分及重整裁定，故未依原約定支付利息乙事。按
        上開關於重整裁定後不得計息之說明以及保全處分之效
        力（債權人不得行使債權），似難謂東峰公司有何違約
        之處。況且無論重整裁定前後，台北富邦銀行均已自東
        峰公司前揭帳戶中逕行扣款抵償利息，實難再謂東峰公
        司違約。
　　　2.93年5月11日台北富邦銀行劉資深副總經理等與東峰公
  　　　司董事長即重整人乙○○開會達成協議，決議利息計算
    　　以法院裁定認可日為分界點，認可日前以年利率。3.89
        5 ％計算，認可日後3％計算。嗣後，台北富邦銀行自
        93年5月31日起恢復扣息抵償，即以年利率3.895％計算
        為之，且分別於93年10月6日及8日自動退還誤扣之違約
        金共13,257,238元。足證雙方當日協議已產生效力，非
        只初步協議而已。
    ３重整債權之償債計畫自始至終所擬訂之重整計畫，富邦資
　　　產公司之重整債權均不消滅，並移轉於重整後之公司。今
  　　富邦資產公司既有此質疑，重整人自當修改重整計畫，將
    　重整認可後及移轉重整後公司承受後之清償方式，清楚敘
      明。
  　４東峰公司設於台北富邦銀行帳號000-000-000000號帳戶內
    　之存款是否為權利質權之標的物：
　　　1.富邦資產公司所言之權利質權，其標的物為東峰公司（
  　　　出質人）對遠百企業股份有限公司（債務人）之「租金
    　　債權」，此由雙方於89年1月27日簽訂之「權利質權設
      　定契約書」可以明確認定。被上訴人亦已依民法第902
        條及第297條規定，通知吉安大公司，並指示將已屆期
        之租金逕匯入前揭帳戶。
　　　2.按權利質權之標的物除依民法第905條後段及第907條後
  　　　段規定提存外，一經清償，即告消滅。因此，就遠百公
    　　司屆期已給付之租金，其上之權利質權已經消滅，台北
      　富邦銀行改以其對前揭帳戶之逕自取款抵償權保障其債
        權。固然，台北富邦銀行將貸款債權讓與富邦資產公司
        後，對遠百公司尚未屆清償期之租金債權，富邦資產公
        司仍為質權人；但富邦資產公司畢竟非前揭帳戶之開設
        銀行，自無逕自取款抵償權；其稱對前揭帳戶內之存款
        有優先受償權，恐非的論。
（三）東峰公司重整之價值與實益：
　　１鈞院裁定准許東峰公司重整，乃以：東峰公司產生財務危
  　　機，主要在於關係企業－東正建設股份有限公司－所投資
    　興建之美麗殿大樓受九二一大地震影響，導致住戶聲請假
      扣押，使東峰公司之全部不動產遭凍結而無法銷售所致；
      東峰公司整體資產仍遠大於負債，足以為償債之後盾，且
      非經營不善導致財務危機；若能依重整計畫重新出發，致
      力改善財務結構，努力創造盈餘，實有繼續經營之價值；
      且可顧及債權人債權之滿足、公司股東權益及員工生計。
　　２於重整期間，東峰公司之財務狀況持續穩定，租金及各項
　　　銷售收入均十分正常，資產始終大於負債。以現金基礎來
  　　看，東峰公司每年租金收入約5,880萬元，日常營運必須
    　支出之費用約850萬元，上開貸款749,806,186元之利息約
    　2,920萬元，故淨收入每年約2,110萬元。迄今為止，東峰
      公司在台北富邦銀行帳號000-000-000000號帳戶內之存款
      ，尚有1億8,032萬元。
　　３重整期間，在台北富邦銀行及重整監督人之控管運作下，
  　　順利銷售餘屋達4億2,214萬元，並由承購戶代償台北富邦
    　銀行1億1,417萬4,800元、玉山銀行1億9,139萬1,400元，
      順利解除當時餘屋套牢之壓力。東峰公司本欲繼續推出建
      案，但台北富邦銀行及富邦資產公司均不願將上開帳戶內
      之存款於支付利息後供東峰公司營運，殊為可惜。按建築
      業界之推案經驗，自有資金1億餘元，其推案可達十億元
      以上，且可帶動上游之材物料廠商及下游營建、銷售等相
      關人員之工作機會。
　　４若能順利通過東峰公司之重整計畫，則各債權人之債權均
  　　可獲相當高比例之獲償。而東峰公司能重建更生，繼續推
    　案營運，各債權人自有機會繼續與東峰公司合作；與東峰
      公司關聯之協力廠商亦能繼續獲得工作，繼續生存；相關
      從業員工及其家庭經濟，亦不虞陷入困頓。反之，若東峰
      公司重整失敗，僅有破產一途。屆時有擔保重整債權人或
      許尚有擔保品可供求償，無擔保重整債權人則全數無望；
      相關協力廠商恐亦隨之陷入困境。「火車頭工業」可帶動
      相關產業之發展，相對地，其衰敗亦會造成連鎖反應，影
      響眾多社會、家庭之經濟生計。
　　５此外，對於美麗殿大樓住戶之或有債權人而言，關係人會
  　　議所提出之重整計畫，業已按台中市政府委託台灣營建研
    　究院審查通過之補強方案，提存11,520,000元，占總工程
      款之30％，另70％有築巢專案予以補助；故日後該等住戶
      若果真獲得勝訴判決確定，亦不虞權利受損。況且，美麗
      殿大樓住戶分三批所提起之民事訴訟，第一批丙○○等12
      9人之債權金額399,280,000元，業經最高法院92年台上字
      第2406號判決駁回對東峰公司之訴確定；第二批謝麗娟等
      90人之債權金額234,120,000元，亦經最高法院95年台上
      字第2615號判決駁回對東峰公司之訴確定；故僅餘第三批
      曾子峻等88人之債權金額2億8,272萬元尚在訴訟中。而三
      件訴訟之事實均相同，預計應仍為原告之訴駁回之判決。
      若仍按前例提存，應提存630萬元即敷所需。
（四）綜上所陳，東峰公司確有重整之價值，其所擬具之三項償
      債方案亦有可採之處，惜均未獲關係人會議有表決權各組
      之可決。究其癥結，最大有擔保債權人富邦資產公司之態
      度實為關鍵。其所持觀點，涉重整法令及公正合理原則之
      解釋適用。為此，謹請鈞院參酌上開說明，依公司法第30
      6條第1項之規定，依公正合理之原則，指示重整計畫之變
      更方針如聲請事項，命關係人會議再予審查，以促成東峰
      公司之重整更生。
二、按重整計畫未得關係人會議有表決權各組之可決時，重整監
    督人應即報告法院，法院得依公正合理之原則，指示變更方
    針，命關係人會議在一個月內再予審查。公司法第306條第
    1項定有明文。經查，聲請人聲請本院指示重整計畫之變更
    方針如聲請事項，命關係人會議再予審查等情，業據提出93
    年5月11日東峰公司與台北富邦銀行開會協商之會議紀錄影
    本、東峰公司設於富邦銀行帳號000-00-000000-0號（後改
    為台北富邦銀行帳號000-000-000000號）帳戶存提紀錄單影
    本（93年10月6日至29日）、89年1月27日富邦銀行與東峰公
    司簽訂之權利質權設定契約書影本、89年1月27日富邦銀行
    台中分行致吉安大公司之質權設定通知書影本、90年8月21
    日富銀中字第163號函影本各一件為證，核屬相符。本院審
    酌東峰公司產生財務危機，主要在於關係企業－東正建設股
    份有限公司－所投資興建之美麗殿大樓受九二一大地震影響
    ，導致住戶聲請假扣押，使東峰公司之全部不動產遭凍結而
    無法銷售所致；東峰公司整體資產仍遠大於負債，足以為償
    債之後盾，且非經營不善導致財務危機；若能依重整計畫重
    新出發，致力改善財務結構，努力創造盈餘，實有繼續經營
    之價值；且可顧及債權人債權之滿足、公司股東權益及員工
    生計。又重整期間，東峰公司之財務狀況持續穩定，租金及
    各項銷售收入均十分正常，資產始終大於負債。並在台北富
    邦銀行及重整監督人之控管運作下，順利銷售餘屋達4億2,2
    14萬元，並由承購戶代償台北富邦銀行1億1,417萬4,800 元
    、玉山銀行1億9,139萬1,400元，順利解除當時餘屋套牢之
    壓力。因認若能順利通過東峰公司之重整計畫，則各債權人
    之債權均可獲相當高比例之獲償。而東峰公司能重建更生，
    繼續推案營運，各債權人自有機會繼續與東峰公司合作；與
    東峰公司關聯之協力廠商亦能繼續獲得工作，繼續生存；相
    關從業員工及其家庭經濟，亦不虞陷入困頓。反之，若東峰
    公司重整失敗，僅有破產一途。屆時有擔保重整債權人或許
    尚有擔保品可供求償，無擔保重整債權人則全數無望；相關
    協力廠商恐亦隨之陷入困境。影響眾多社會、家庭之經濟生
    計。此外，美麗殿大樓住戶分三批所提起之民事訴訟，第一
    批丙○○等129人之債權金額399,280,000元，業經最高法院
    92年台上字第2406號判決駁回對東峰公司之訴確定；第二批
    謝麗娟等90人之債權金額234,120,000元，亦經最高法院95
    年台上字第2615號判決駁回對東峰公司之訴確定；故僅餘第
    三批曾子峻等88人之債權金額2億8,272萬元尚在訴訟中。而
    三件訴訟之事實均相同，法院可能仍為原告之訴駁回之判決
    。因認依公正合理之原則，有指示變更重整計畫，命關係人
    會議在一個月內再予審查，以促成東峰公司之重整更生之必
    要。爰裁定如主文所示。
三、依公司法第306條第1項，裁定如主文。
中　　華　　民　　國　　96　　年　　2　　月　　 1 　　日
                  民事第二庭    法  官　陳春長
正本係照原本作成。
本件不得抗告
中　　華　　民　　國　　96　　年　　2　　月　　 1 　　日
                                書記官
